臺灣板橋地方法院民事判決　　　　　　　96年度訴字第1253號
原　　　告　乙○○
訴訟代理人　范宗熙律師
被　　　告　丁○○
　　　　　　恆安不動產仲介經紀有限公司
上一　被告
法定代理人　甲○○
被　　　告　丙○○
上二　被告
訴訟代理人　彭志傑律師
上列當事人間請求減少價金等事件，經本院於民國96年8 月14日
言詞辯論終結，判決如下：
    主      文
原告之訴及假執行之聲請均駁回。
訴訟費用由原告負擔。
    事實及理由
一、程序方面：
    本件被告恆安不動產仲介經紀有限公司（下稱恆安公司）之
    法定代理人為甲○○，有該公司基本資料查詢1 件附卷可稽
    （見本院卷第64頁），原告於起訴狀誤載為洪湘云，嗣經原
    告於民國96年7 月17日具狀更正為甲○○（見本院卷第60至
    62頁），核無不合，合先敘明。
二、原告主張：
（一）原告於95年5 月16日經由被告恆安公司之仲介，向被告丁○○購買坐落於臺北縣新莊市○○段475 地號土地1 筆（
      面積153.74平方公尺，應有部分為1/5 ，下稱系爭土地）
      ，及其上同段3201號建物（即門牌號碼臺北縣新莊市○○
      路125 之4 號建物，面積90.78 平方公尺，附屬建物面積
      9.93平方公尺，下稱3201建號建物）以及頂樓（6 樓）加
      蓋部分（下稱頂樓增建部分）約22坪（以上論及建物下合
      稱系爭建物；系爭土地及建物下合稱系爭房地），總價款
      為新臺幣（下同）4,900,000 元，並簽訂不動產買賣契約
      書（下稱系爭買賣契約）及買賣移轉契約書。詎原告於96
      年5 月間突然接獲本院三重簡易庭96年度重調字第91號拆
      屋還地事件（下稱相關民案）之通知，相關民案情節略以
      訴外人賴貞宏另案對原告之夫陳彥良提起訴將頂樓增建部
      分拆除並回復原狀，並附賴貞宏與被告丁○○簽訂之切結
      同意書（下稱切結書）為證，被告丁○○明知頂樓增建部
      分為公共使用，且與他人訂有切結書，但卻惡意隱瞞上開
      事實，仍將之作價出售原告，使原告受有損害，是依民法
      第359 、360 條之規定，本件頂樓加蓋部分以每坪50,000
       元 計算，22坪合計1,100,000 元，應自系爭買賣契約價
      金扣除，並返還原告或為同額之賠償；又被告恆安公司係
      一專業不動產仲介公司，被告丙○○係被告恆安公司所屬
      之不動產經紀人員，於仲介原告買賣系爭房地時，原應本
      其專業就系爭房地之產權及使用現況詳為調查，詎被告恆
      安公司、丙○○捨此而不為，違反應遵守之法令規定，致
      使原告受有買賣系爭房地價值減損之損害，為此依消費者
      保護法（下稱消保法）第7 條第1 項、第3 項及不動產經
      紀業管理條例（下稱管理條例）第26條第2 項之規定，其
      等自應依不真正連帶債務之例與被告丁○○負連帶賠償責
      任；又被告恆安公司於本件仲介時曾向原告收取服務費98
      ,000 元 ，其違反忠實辦理業務已如前述，自無權向原告
      收取報酬，為此依民法第571 條之規定應予返還原告。
（二）是原告聲明：
  １、被告丁○○應給付原告1,100,000 元，及自起訴狀繕本送
      達之翌日起至清償日止，按週年利率5%計算之利息。
  ２、被告恆安公司、丙○○應連帶給付原告1,100,000 元，及
      自起訴狀繕本送達之翌日起至清償日止，按週年利率5%計
      算之利息。
  ３、前二項聲明中任一被告為給付後，他被告於其給付範圍內
      ，免給付義務。
  ４、被告恆安公司應給付原告98,000元，及自起訴狀繕本送達
      之翌日起至清償日止，按週年利率5%計算之利息。
  ５、前開諸項聲明原告均願供擔保請准宣告假執行。
三、被告則以：
（一）被告恆安公司、丙○○於被告丁○○將系爭房地委託仲介
      買賣時，曾要求被告丁○○確實填寫「房地產標的現況說
      明書」，被告丁○○於項次8 「是否有改建、違建、禁建
      之情事」一項勾選「是」，該項備註說明二載明：「若為
      違建（未依法申請增、改、加建之建物），買方應充分認
      知此範圍隨時有被拆除之虞或其他危險。其面積約為：25
      坪。」等字句，恆安公司、丙○○並於95年4 月15日製作
      系爭房地之「不動產說明書」以供買方即原告知悉，原告
      於詳閱後亦於買方欄位簽名，是原告已明知系爭房地頂樓
      增建部分隨時有被拆除之虞或其他危險一事。
（二）原告與被告丁○○於95年5 月16日簽訂系爭買賣契約第1
      條第1 項第2 款約定：「以上未登記部分以房地產現況為
      準。（增建、加蓋部分應遵行本約定第4 條第4 款之約定
      ）。」，而系爭買賣契約第4 條第4 款亦已記載：「買賣
      標的如有未依法申請或與現行法令不合之增建、加蓋部分
      ，乙方（即被告丁○○，下同）應誠實明示或告知，甲方
      （即原告，下同）亦應充分認知該部分係屬違建，並不得
      據此向乙方主張瑕疵擔保或損害賠償責任。」等字句，亦
      可知原告在已充分認知並明瞭頂樓增建部分係被告丁○○
      未依相關建築法規且未辦理建物所有權第一次登記之建物
      （即通稱之違章建築〈簡稱違建〉），有被拆除之風險，
      經其審慎評估後仍與賣方簽訂系爭買賣契約，頂樓增建部
      分係屬違建之情亦為原告所明知，因此縱使日後有被拆除
      之可能情形，亦為原告經考量後所願承擔之風險範圍內，
      就價金合意後而簽訂系爭買賣契約，是其請求減少價金，
      實無理由。
（三）原告所提被告丁○○與訴外人賴貞宏簽訂之切結書，被告
      丁○○自始至終均未曾告知或出示予被告恆安公司、丙○○知悉，是被告恆安公司、丙○○實無從得知此情，惟不
      論有無該切結書之存在，頂樓增建部分亦存在被請求拆除
      之風險，且為原告所明知而願承擔之風險範圍內（如系爭
      土地之其他任一共有人均可對原告提起拆除頂樓增建部分
      ），是原告之請求亦乏依據。
（四）是被告聲明：
  １、原告之訴及假執行之聲請均駁回。
  ２、如受不利判決，均願供擔保請准免為假執行。
四、原告主張之上開情事，業據其提出系爭買賣契約、買賣移轉
    契約書、切結書、訴外人賴貞宏另案起訴狀、發票等件為證
    （見本院卷第6 至18頁），被告固就上開證物形式上之真正
    不為爭執，惟以上開情詞置辯，是兩造於相關契約文件中就
    頂樓增建部分究為如何之約定，厥為本件重要之判斷依據，
    先此指明。
五、原告主張被告丁○○明知頂樓增建部分為公共使用，且與他
    人訂有切結書，但卻惡意隱瞞上開事實，仍將之作價出售原
    告，使原告受有損害等情，惟為被告所否認。經核原告所提
    系爭買賣契約（見本院卷第6 至11頁），其中第1 條附表欄
    所示買賣之標的除系爭土地及3201建號建物部分外，尚清楚
    於建築改良物標示欄以括號標明「（頂樓有加蓋約22坪）」
    等字句，次核原告與被告丁○○簽訂之買賣移轉契約書、系
    爭房地之土地及建物謄本、所有權狀以觀（見本院卷第12至
    13、46至47、52至53頁），系爭買賣契約能辦理所有權移轉
    登記之範圍僅及於系爭土地及3201建號建物部分，而未及於
    頂樓增建部分，且被告丁○○亦已依上開約定將系爭土地及
    3201建號建物辦理所有權移轉登記予原告完竣之事實，均為
    兩造所不爭執，是頂樓增建部分既無法辦理所有權移轉登記
    ，復係系爭買賣契約之標的，復參諸原告所提頂樓增建部分
    之相片5 幀，一眼即知頂樓增建部分之外表係包覆鐵皮，與
    系爭建物及所屬之公寓外觀明顯不同，則原告當知頂樓增建
    部分即係違建甚明；再細繹系爭買賣契約第1 條第1 項第2
    款約定：「以上未登記部分以房地產現況為準。（增建、加
    蓋部分應遵行本約定第4 條第4 款之約定）。」，系爭買賣
    契約第4 條第4 款亦已記載：「買賣標的如有未依法申請或
    與現行法令不合之增建、加蓋部分，乙方應誠實明示或告知
    ，甲方亦應充分認知該部分係屬違建，並不得據此向乙方主
    張瑕疵擔保或損害賠償責任。」等字句，均足以認定原告在
    已充分認知並明瞭頂樓增建部分係被告丁○○未依相關建築
    法規且未辦理建物所有權第一次登記之建物，而3021建號建
    物係位於公寓之中，除被告丁○○外尚有其他住戶，共同使
    用部分應係該公寓全體住戶所共有，是系爭頂樓增建部分有
    被拆除之風險，且此項拆除並不限於行政上之違建拆除，亦
    包括公寓其他住戶以無權占有為由請求拆除之可能，而上開
    種種情形均據原告審慎評估後，方與被告丁○○簽訂系爭買
    賣契約，是頂樓增建部分縱使日後有被拆除之可能情形，亦
    為原告經考量後所願承擔之風險範圍內，且系爭買賣契約第
    4 條第4 款之約定，被告丁○○亦免除因此所生之瑕疵擔保
    及損害賠償之責，是原告對於被告丁○○主張部分，與證據
    及事實未能相合，自無可採。
六、原告復主張被告恆安公司係一專業不動產仲介公司，被告丙○○係被告恆安公司所屬之不動產經紀人員，均未能依其專
    業就系爭房地之產權及使用現況詳為調查，致使原告受有買
    賣系爭房地價值減損之損害，為此依消保法第7 條第1 項、
    第3 項及管理條例第26條第2 項之規定，其等自應依不真正
    連帶債務之例與被告丁○○負連帶賠償責任，被告恆安公司
    另應依民法第571 條返還原告服務費等情，惟均為被告恆安
    公司、丙○○所否認。經查，原告於簽訂系爭買賣契約時已
    明知頂樓增建部分為違建，隨時可能遭受拆除之危險，而出
    賣人即被告丁○○難認有何隱瞞情事，均如前所述，是僅處
    於仲介系爭買賣契約地位之被告恆安公司、丙○○已難認有
    何原告主張疏失情事可言；尤有甚者，被告恆安公司、丙○○於仲介系爭買賣契約時，已要求被告丁○○確實填寫房地
    產標的現況說明書，被告丁○○於項次8 「是否有改建、違
    建、禁建之情事」一項勾選「是」，該項備註說明二載明：
    「若為違建（未依法申請增、改、加建之建物），買方應充
    分認知此範圍隨時有被拆除之虞或其他危險。其面積約為：
    25坪。」等字句，被告恆安公司、丙○○並於95年4 月15日
    製作系爭房地之不動產說明書以供買方即原告知悉，原告於
    詳閱後亦於買方欄位簽名等情，業據其等提出不動產說明書
    1 件為證（見本院卷第39至52頁），原告固就曾於不動產說
    明書簽名之事實不為爭執，其雖以被告恆安公司、丙○○並
    未將不動產說明書後附之不動產現況說明書（見本院卷第42
    至52頁）交付原告閱覽等情為辯，惟無論原告此部分主張是
    否可採，惟依其於系爭買賣契約之約定，亦足認已明知上情
    ，是原告就被告恆安公司、丙○○之主張部分亦非可採。
七、綜上所述，原告之主張並無可採，被告之抗辯則與證據及事
    實並無不符，堪可採信。從而，原告提起本件訴訟，請求被
    告應依不真正連帶之關係連帶給付1,100,000 元，被告恆安
    公司另應給付98,000元，為無理由，其假執行之聲請亦失所
    附麗，自應併予駁回。
八、本件事證已臻明確，兩造其餘攻擊防禦方法及舉證，經本院
    審酌後，或與本件之爭執無涉，或對本件判決結果不生影響
    ，爰不一一論述，併此敘明。
九、訴訟費用負擔之依據：民事訴訟法第78條。
中　　華　　民　　國　　96　　年　　8 　　月　　28　　日
                  民事第二庭法　官　鍾啟煌
以上正本係照原本作成。
如對本判決上訴，須於判決送達後20日內，向本院提出上訴狀，
上訴臺灣高等法院（應按他造人數提出繕本）。
中　　華　　民　　國　　96　　年　　8 　　月　　28　　日
                            書記官　李威賜
